【裁判字號】    96,交聲,639
【裁判日期】    970109
【裁判案由】    聲明異議
【裁判全文】
臺灣臺南地方法院交通事件裁定    96年度交聲字第639號
移送機關    交通部公路總局嘉義區監理所台南監理站
異議人即
受處分人    甲○○
上列受處分人因違反道路交通管理處罰條例案件，對於交通部公
路總局嘉義區監理所臺南監理站民國96年7月9日所為之裁決處分
（處分案號：嘉監南字第裁74-M00000000），聲明異議，本院裁
定如下：
    主  文
原處分撤銷。
甲○○不罰。
    理  由
一、原處分意旨略以：異議人即受處分人甲○○（下稱異議人）
    於民國（下同）95年10月16日下午2點50分許，駕駛車牌號
    碼TG-8252號自用一般小貨車，在台南縣永康市○○街323巷
    口，因與車牌號碼M6M-161號之機車駕駛人洪宏文發生擦撞
    ，肇事致洪宏文受傷而逃逸，未採取救護措施及依規定處置
    ，而為台南縣警察局永康分局交通事故處理小組員警製單舉
    發。嗣經交通部公路總局嘉義區監理所臺南監理站（下稱移
    送機關）查證結果，復認異議人之前述違規事實明確，乃依
    道路交通管理處罰條例第62條第3項及第4項等規定，並參酌
    道路交通管理事件統一裁罰基準表之相關內容，裁處異議人
    罰鍰新臺幣（下同）9,000元並吊銷駕駛執照，1年內禁考等
    語。
二、本件聲明異議意旨略以：異議人陳述於上述時間、地點，駕
    駛上開小貨車與機車發生擦撞，異議人當場即有下車查看並
    詢問對方傷勢，隨後幫對方將無法行駛之機車牽至路旁，嗣
    並載對方至機車行請人來修機車。到達機車行時，異議人詢
    問對方是否還有其他的事情，對方並無回應就把車門關上進
    入車行，異議人當下認為應該沒事了，於是將車開走，並無
    逃逸之行為，為此，聲明異議，請求撤銷原處分等語。
三、按「汽車駕駛人駕駛汽車肇事致人受傷或死亡者，應即採取
    救護措施及依規定處置，並通知警察機關處理，不得任意移
    動肇事汽車及現場痕跡證據，違反者處新臺幣三千元以上九
    千元以下罰鍰。」、「前項駕駛人肇事致人受傷而逃逸者，
    吊銷其駕駛執照。」、「汽車駕駛人，曾依本條例其他各條
    規定吊銷駕駛執照者，一年內不得考領駕駛執照。」道路交
    通管理處罰條例第62條第3項前段、第4項、第67條第3項固
    分別定有明文。又按法院受理交通事件，準用刑事訴訟法之
    規定，道路交通管理處罰條例第89條前段定有明文；次按刑
    事訴訟法第154條第2項、第301條第1項分別明定犯罪事實應
    依證據認定之，無證據不得認定犯罪事實，又不能證明被告
    犯罪者，法院應諭知無罪之判決，再認定不利於被告之事實
    ，須依積極證據，苟積極證據不足為不利於被告事實之認定
    時，即應為有利於被告之認定，更不必有何有利之證據，亦
    不得僅以被告之反證不成立，持為認定犯罪之論據（最高法
    院20年上字第474號判例參照）。易言之，法院於審理行為
    人是否有違反道路交通管理處罰條例案件，當踐行完畢調查
    證據之程序後，為事實之認定時，如就原處分機關所認定之
    行為人違規事實仍有合理之懷疑，而無法確信行為人確有該
    當於道路交通管理處罰條例各該處罰條文之構成要件事實時
    ，即應依刑事訴訟法上之「待證事實倘有懷疑，則從被告之
    利益作解釋」之證據法則，作對受處分人有利之認定。
四、經查：
（一）移送機關指稱異議人於上揭時、地駕駛車牌號碼TG-8252
      號自用一般小貨車，在台南縣永康市○○街323巷口，因
      肇事致人受傷而逃逸，未採取救護措施及依規定處置一節
      ，固有台南縣警察局95年11月1日南縣警交字第M00000000
      號舉發違反道路交通管理事件通知單1份在卷可稽。
（二）異議人雖就肇事致第三人洪宏文受傷部分不爭執，惟辯稱
      ：無肇事逃逸之行為，肇事當下有立即下車查看，並詢問
      洪宏文有無大礙，及將洪宏文所駕駛之機車送至機車行修
      理等語。查：異議人上開辯稱，核與本件車禍事故之傷者
      即第三人洪宏文於臺灣臺南地方法院檢察署95年度偵字第
      17058號公共危險案件95年12月12日調查時證稱：「（檢
      察官問：車禍發生後，甲○○有是否有下車查看你的傷勢
      ，拿衛生紙給你止血?) 有，但是他態度很差‧‧」、「
      （檢察官問：他有載你去機車行嗎?) 是我要求他。」等
      語大致相符，且異議人因上開車禍事故所觸犯刑法第185
      條之4肇事致人死傷而逃逸罪嫌，亦經上開偵查案件之承
      辦檢察官於95年12月27日以罪嫌不足為由，為不起訴處分
      確定在案，業經本院依職權調閱上開偵查卷宗查閱得知，
      足認異議人於本件車禍發生後，確實曾下車詢問第三人洪
      宏文之傷勢，並應第三人洪宏文之要求將人、車載至附近
      機車行。可見當時第三人洪宏文斯時傷勢應無大礙，方會
      要求異議人將伊送往機車行，而非醫療院所急救，應認異
      議人有盡其救護義務，並非對第三人洪宏文受傷情形不予
      聞問，而有逃離不見蹤跡之行為，準此，自難認異議人有
      駕駛汽車肇事致人受傷，未採取救護措施，旋即逃逸之行
      為。從而，移送機關以道路交通管理處罰條例第62條第3
      項、第4項、第67條第3項等規定，裁處異議人罰鍰9,000
      元並吊銷駕駛執照，1年內不得考領，若異議人未於96年8
      月9日前繳納駕照，自96年8月9日逕行註銷駕照等處分，
      自有未洽。
五、綜上所述，既無證據顯示異議人於前揭時、地與第三人洪宏
    文發生車禍事故，致第三人洪宏文受傷後有逃逸之違規事實
    ，本件即應對異議人為有利之認定，認其所為上開辯解屬實
    可採，移送機關不察，遽對異議人為前開裁處，即難認為允
    當，從而，自應由本院將原處分撤銷，改諭知如主文第2項
    所示之處分，以資適法。
六、據上論結，應依道路交通案件處理辦法第20條前段，裁定如
    主文。
中    華    民    國    97    年    1     月    9    日
                      交通法庭  法  官  陳淑勤
以上正本證明與原本無異。
如不服本裁定應於送達後5日內向本院提出抗告狀。
                                書記官  陳金堂
中    華    民    國    97    年     1    月    9    日


司法院資訊處製作；財團法人民間司法改革基金會備份。
